【裁判字號】    90,台上,7121
【裁判日期】    901122
【裁判案由】    公共危險
【裁判全文】
最高法院刑事判決                                九十年度台上字第七一二一號
    上  訴  人  台灣高等法院高雄分院檢察署檢察官
    被      告  甲○○
右上訴人因被告公共危險案件，不服台灣高等法院高雄分院中華民國八十八年九月二
十三日第二審判決（八十八年度上訴字第九一一號，起訴案號：台灣高雄地方法院檢
察署八十七年度偵字第二六三二四號），提起上訴，本院判決如左：
    主  文
上訴駁回。
    理  由
按刑事訴訟法第三百七十七條規定，上訴於第三審法院，非以判決違背法令為理由，
不得為之。是提起第三審上訴，應以原判決違背法令為理由，係屬法定要件。如果上
訴理由狀並未依據卷內訴訟資料，具體指摘原判決不適用何種法則或如何適用不當，
或所指摘原判決違法情事，顯與法律規定得為第三審上訴理由之違法情形，不相適合
時，均應認其上訴為違背法律上之程式，予以駁回。本件檢察官上訴意旨略稱：(一)、
朱正雄於聲請第一審法院檢察署檢察官提起第二審上訴之聲請狀中載明聲請傳喚柯銀
松到庭證明：被告甲○○於民國八十七年十月十八日曾私下要求許清風於作證時，將
被告在許清風家中聊天之時間延長一個小時，但為許清風所拒等事實。原審對上情並
未訊問柯銀松調查清楚，有應於審判期日調查之證據而未予調查之違法。(二)、原審以
許清風證稱：被告約於八十七年九月十七日零時三十分離開等情，為論斷不能證明被
告有本件犯行之依據。然證人吳金治證稱：八十七年九月十七日晚上，伊在許清風那
裡坐到十二點多才離去，被告比伊早走等語。原判決對吳金治上開證述不同部分，未
說明何以不採之理由，有理由不備之違法等語。
惟查原判決以公訴意旨略稱：被告甲○○因不滿其兄朱正雄佔用高雄縣橋頭鄉○○路
十一號共有之祖厝不分，於八十七年九月十七日零時三十分至五十分許，先後以汽油
潑灑前開房屋四周六處，再分別點火延燒六個房間及室內之財物，造成公共危險等情
。因認被告涉犯刑法第一百七十三條第一項之放火燒燬現供人使用之住宅罪嫌。經查
被告始終否認有何前揭犯行。被告之兄長朱正雄、朱義雄、朱豐文均供述未目睹被告
縱火，且其等為前開共有祖厝之使用人，與被告爭執祖產處於對立之地位，其等指稱
懷疑係被告縱火一節，尚非全無疑義而不能盡信。依朱義雄、朱豐文及證人朱健榮所
供述之情節，被告關於共有物之請求於未確定遭拒前，衡情應無縱火燒燬共有物之舉
動。依許清風、朱豐文、朱正雄等人之供述，及朱宏崑、朱佑晟所出具之證明書，堪
認被告係於八十七年九月十七日零時三十分許始離開許清風住處，則被告應不可能於
短短之二十分鐘內，騎腳踏車至火災現場完成縱火行為並返家。依證人陳朱美燕、朱
黃葉、柯銀松、丁永宜及朱正雄所分別供述之情節，暨卷附之扶養朱黃葉輪值表、陽
曆與農曆對照表所載內容，前開火災發生之時適輪由被告扶養其母朱黃葉，尚不能以
被告於案發當日接朱黃葉至其住處同住，即率認被告係為縱火而刻意為前開安排。此
外，縱認被告曾對證人顏文良稱：「不用報案，自己處理」等情，亦不能據此推定被
告確係縱火之人。檢察官所持之證據及所為之推論，均不足證明被告有本件犯行，此
外亦查無其他證據足資證明被告有前開犯行，自屬不能證明被告犯罪等情。因而維持
第一審諭知被告無罪之判決，駁回檢察官在第二審之上訴，已詳予說明其論斷所憑之
依據及理由，從形式上觀察，並無違背法令之情形。按證據之取捨與證據之證明力如
何？均屬事實審法院得自由裁量、判斷之職權；苟其此項裁量、判斷，並不悖乎通常
一般之人日常生活經驗之定則或論理法則，又於判決內論其何以作此判斷之心證理
由者，即不得任意指摘其為違法，而據為提起第三審上訴之合法理由。吳金治、許清
風等人係就其等見及被告之經過，分別就其等個人所經歷之事實，於記憶所及範圍內
事後為約略之供述，且其等關於被告於何時離開一節，依上訴意旨(二)、所載內容，其
間尚無重大矛盾顯然不符之處，原審採許清風於警訊中之證言內容，並綜合斟酌前述
各項事證資料，論斷說明不能證明被告有為本件犯行，乃屬其採證職權之合法行使，
不容任意指有理由不備之違法。又刑事訴訟法第三百七十九條第十款所謂應調查之證
據，係指該證據與待證事實有重要關係，在客觀上應予調查者而言。原判決引用許清
風於警訊中之供述，說明被告係於八十七年九月十七日零時三十分許離開許清風住處
，並據以論斷被告不可能為本件火災之縱火者等情（原判決理由欄四、(四)），即認柯
銀松縱證稱上訴意旨(一)、所載內容屬實，亦非即能為不利被告之認定，尚不得指原審
有應於審判期日調查之證據而未予調查之違法。縱認原判決未詳細說明何以不調查上
情之理由，而有微疵，然於判決之結果並無影響，依刑事訴訟法第三百八十條規定，
仍不得據為合法之第三審上訴理由。況檢察官於本件調查及到庭論告程序中，均未依
刑事訴訟法第一百六十一條之規定，聲請再對柯銀松為如何之訊問調查，且於原審於
最後審判期日調查證據完畢開始辯論前，審判長請檢察官論告時，檢察官亦僅陳稱：
「請就調查所得，依法查明核判」等語（原審卷第一○一頁）。而本院為法律審，檢
察官在本院又為上開爭執，自非依據卷內資料執為指摘之合法上訴第三審理由。上訴
意旨就原審取捨證據論斷事實之職權行使，暨原審已調查說明之事項，漫加指摘有查
證未盡及理由不備之違法云云，均與法律規定得為第三審上訴理由之違法情形不相適
合，是本件上訴違背法律上之程式，應予駁回。
據上論結，應依刑事訴訟法第三百九十五條前段，判決如主文。
中      華      民      國     九十     年     十一     月    二十二    日
                              最高法院刑事第四庭
                                  審判長法官  董  明  霈
                                        法官  丁  錦  清
                                        法官  林  茂  雄
                                        法官  王  居  財
                                        法官  張  祺  祥
      右正本證明與原本無異
                                              書  記  官
中      華      民      國     九十     年     十一     月    二十九    日


司法院資訊處製作；財團法人民間司法改革基金會備份。
